【裁判字號】    91,訴,1894
【裁判日期】    920401
【裁判案由】    偽造文書等
【裁判全文】
臺灣桃園地方法院刑事判決                        九十一年度訴字第一八九四號
    公  訴  人  臺灣桃園地方法院檢察署檢察官
    被      告  乙○○
右列被告因偽造文書等案件，經檢察官提起公訴（九十一年度偵字第一九八八六號）
，本院判決如左：
    主  文
乙○○連續行使偽造私文書，足以生損害於他人，處有期徒刑壹年。未扣案之如附表
二所示簽帳單上偽造「丙○○」之署名共捌枚及扣案之胡育佳國民身分證、汽車駕駛
執照及甲○○國民身分證上乙○○之照片各壹張（共參張）均沒收。
    事  實
一、乙○○因違反毒品危害防制條例案件，經臺灣桃園地方法院檢察署通緝，為掩飾
    其通緝犯之身分，以逃避追緝，竟基於故買贓物及變造特種文書之概括犯意，明
    知姓名年籍不詳綽號「饅頭」之人所出售之如附表一編號一至四所示證件係來歷
    不明之贓物，於民國九十一年九月十一日某時，在其位於桃園縣八德市○○街三
    十三巷十一弄五號住處附近，以每張新臺幣（下同）一千元之代價，予以故買。
    得手後，於當日即在其上開住處，將附表一編號一所示丙○○之國民身分證、駕
    駛執照；編號二所示許金本之國民身分證；編號三胡育佳之國民身分證、汽車駕
    駛執照；編號四呂有彰汽車駕駛執照上之原有照片割下。並將其中編號三胡育佳
    上開二證件之相片欄，換貼成其自己之照片，變造完成備用（其餘證件尚未換貼
    照片，變造未完成尚屬未遂，不罰），足以生損害於胡育佳及戶政機關、監理機
    關管理之正確性。
二、乙○○除買得上述來歷不明之贓物積極加以變造外，竟基於意圖為自己不法之所
    有及行使偽造私文書之概括犯意，持上開所買得之丙○○所申請由富邦商業銀行
    所核發之信用卡一張（卡號五四三三─七七○八─○○三六─六一○○號），於
    附表二編號一至四所示時地，向不知情之林王加油站、桃園遠東百貨、金新興銀
    樓、寶豐銀樓等商家購物消費。該商店之不知情店員，於其消費時，將一式二聯
    （即顧客存根聯、特約商店存根聯）之信用卡簽帳單，交由乙○○簽認，乙○○
    即以複寫之方式，連續在該簽帳單上偽造「丙○○」之署名一次（每份簽帳單偽
    造簽名二枚），表示確認該筆消費之意，並持交各該商店之員工核對以為行使。
    各該店核對相符後，誤信其為信用卡持有人，而陷於錯誤，讓其簽卡消費，並交
    付如附表二編號一至四所示之商品，乙○○每次各獲得如附表二編號一至四所示
    金額之財產，合計共詐得相當於一萬九千五百九十元財產價值之財物，足以生損
    害於丙○○及如附表二編號一至四所示之商店。乙○○再將買得之金手鍊轉賣予
    不詳店名不知情之金飾店，合計得款一萬五千元，已全部用磬。其後於同日不詳
    時間，乙○○再持上開信用卡至附表二編號五不詳店名加油站加油二百元，並持
    信用卡刷卡，但因丙○○已辦理止付，未得逞。
三、乙○○承前開故買贓物及變造特種文書之概括犯意，於同年十月二十八日某時，
    在其上開住處附近，復以一張一千元之代價，向綽號「饅頭」之男子，購買來歷
    不明之如附表一編號六至九等贓物。得手後，即在其住處內將附表一編號五甲○○之國民身分證、編號七被害人吳浤賓重型機車、汽車駕駛執照、編號九被害人
    黃啟民國民身分證上之原有照片遭割下。並將其中編號五甲○○之上開證件之相
    片欄換貼上其自己之照片，變造完成備用（其餘尚未換貼照片，變造未完成尚屬
    未遂，不罰），足以生損害於甲○○及戶政機關管理之正確性。
四、嗣經丙○○報案及乙○○於九十一年十月三十一日十六時許，因通緝犯之身分，
    於桃園縣中壢市中堅里四鄰台貿十村二七○號為警逮捕，當場在其身上起出附表
    一所示之贓物，因而查獲。
五、案經桃園縣警察局中壢分局報告臺灣桃園地方法院檢察署檢察官偵查起訴。
    理  由
一、右揭犯罪事實一、三部分，業據被告乙○○坦承不諱。並有被告於右述時、地遭
    警查獲時，當場在其身上起獲如附表一所示之證件可資佐證。又扣案之附表一所
    示之證件，係被害人丙○○等人分別於附表一所示之時、地遭不詳姓名之人竊取
    一節，亦據被害人丙○○等人於警訊時指訴綦詳，復有被害人孫玉涵、吳浤賓二
    人出具之贓物領據（參本院卷）在卷可稽，是附表一所示之證件均為來歷不明之
    贓物無疑。且當場起獲之附表一編號一所示被害人丙○○之國民身分證、駕駛執
    照；編號二所示被害人許金本之國民身分證；編號三被害人胡育佳之國民身分證
    、汽車駕駛執照；編號四被害人呂有彰汽車駕駛執照；編號五甲○○之國民身分
    證；編號七被害人吳浤賓重型機車、汽車駕駛執照；編號九被害人黃啟民國民身
    分證上之照片均已遭割下，其中被害人胡育佳、甲○○之上開證件，其上之照片
    欄均已換貼為被告自己之照片，變造完成，亦有上開證件影本附卷可考，是被告
    自白與事實相符，可以採信。
二、右揭犯罪事實二部分，亦據被告坦承不諱，核與被害人丙○○之指訴相符，並有
    富邦商業銀行之消費明細及帳單（參偵卷第十五頁）在卷可按。另有本院依職權
    向財團法人聯合信用卡處理中心及聯邦商業銀行函索被告所偽造之簽帳單商店存
    根聯三紙（參本院卷）附卷可稽，是被告此部分所為之自白，核亦與事實相符，
    可以採信。
三、綜上事證，本件被告犯行，事證明確，洵堪認定。
四、(一)被告乙○○故買附表一所示之贓物，所為係犯刑法第三百四十九條第二項之故
      買贓物罪。被告同時買得數張他人失竊之證件，係以一行為侵害數法益，為想
      像競合犯，應從一重處斷。被告先後二次故買贓物，時間緊接，方法相同，觸
      犯構成要件相同之罪名，顯係基於概括之犯意為之，應依連續犯規定論以一罪
      ，並加重其刑。公訴意旨雖未就被告故買附表一編號二、三、四、六、七、八
      、九等贓物提起公訴，惟此部分與公訴人業經起訴之故買贓物部分，分別有想
      像競合犯之裁判上一罪之關係，本院自應予審理。
    (二)被告將附表一編號三、五證件上之原有照片割下加以變造，自足以生損害於被
      害人胡育佳、甲○○及戶政、監理機關管理之正確性。核其所為係犯同法第二
      百十二條之變造特種文書罪。被告同時變造被害人胡育佳之國民身分證、汽車
      駕駛執照，同時損害被害人胡育佳及戶政、監理機關管理之正確性，係一行為
      觸犯數罪名，為想像競合犯，應從一重處斷。被告先後二次變造特種文書，時
      間緊接，方法相同，觸犯構成要件相同之罪名，顯係基於概括之犯意為之，應
      依連續犯規定論以一罪，並加重其刑。公訴意旨雖未就被告變造被害人胡育佳
      國民身分證、汽車駕駛執照部分提起公訴，惟此部分與公訴人起訴之犯罪事實
      既有連續犯之裁判上一罪之關係，應為起訴之效力所及，本院自應予審究，附
      此敘明。
    (三)又被告乙○○持被害人丙○○之信用卡，至附表二所示林王加油站等商店內消
      費，連續在簽帳單上，以複寫方式偽造「丙○○」之署名，並同時偽造完成二
      聯「丙○○」名義之簽帳單（即顧客存根聯及特約商店存根聯），再將偽造之
      簽帳單交與上開信用卡特約商店行使，而詐得上開財物之行為，自足以生損害
      於丙○○及各該商店，是核被告所為附表二編號一至四之犯行，係犯刑法第二
      百十六條、第二百十條之行使偽造私文書罪、第三百三十九條第一項詐欺取財
      罪；所為之附表二編號五之犯行係犯同法第三百三十九條第三項、第一項之詐
      欺取財未遂罪。被告於刷卡消費之簽帳單上偽造「丙○○」署名之行為，為偽
      造私文書之部分行為；又偽造文書後復持以行使，偽造之低度行為，皆為行使
      之高度行為所吸收，均不另論罪。其先後四次行使偽造私文書行為，時間緊接
      ，方法相同，所犯係構成要件相同之罪名，顯均係基於概括犯意為之，應依連
      續犯規定論以行使偽造私文書一罪，並加重其刑；另其四次詐欺取財既遂之行
      為，與一次詐欺取財未遂之行為，時間緊接，方法相同，所犯構成要件相同之
      罪名，顯亦係基於概括犯意而為，亦應從重論以詐欺取財既遂一罪，並依法加
      重其刑。被告所犯連續行使偽造私文書罪、連續詐欺取財罪之間，有方法目的
      之牽連關係，應從一重之連續行使偽造私文書罪處斷。
    (四)被告所犯之連續故買贓物罪及連續變造特種文書罪，有方法目的之牽連關係，
      ，並與連續行使偽造私文書罪，亦有方法目的之牽連關係，爰應從一重之連續
      行使偽造私文書之一罪處斷，並加重其刑。
    (五)爰審酌被告為個人私利及便利，故買他人失竊之證件，致使他人生活造成不便
      ，並有遭冒用之危險，而受精神上之緊張，以及盜刷所得財物之價值，以及其
      於犯後坦承犯行，犯後態度尚稱良好，量處如主文所示之刑。
    (六)未扣案之附表二所示簽帳單之顧客存根聯及商店存根聯上之署名合計共八枚，
      雖未扣案，但並無證據證明業已滅失，爰併依刑法第二百十九條宣告沒收。另
      扣案之被害人胡育佳國民身分證、汽車駕駛執照及被害人甲○○國民身分證上
      乙○○之照片各一張（共三張），係被告所有，供犯本罪所用之物，爰併依刑
      法第三十八條第一項第二款宣告沒收。
據上論斷，應依刑事訴訟法第二百九十九條第一項前段，刑法第五十六條、第二百十
條、第二百十二條、第二百十六條、第三百三十九條第一項、第三百四十九條第二項
、第五十五條、第二百十九條、第三十八條第一項第二款，罰金罰鍰提高標準條例第
一條前段，判決如主文。
本案經檢察官張立中到庭執行職務。
中      華      民      國    九十二    年      四      月      一      日
                                臺灣桃園地方法院刑事第四庭
                                    審判長法  官  陳  世  宗
                      法  官  林  明  洲
                                          法  官  李  桂  英
右正本證明與原本無異。
如不服本判決，應於判決送達後十日內向本院提出上訴狀( 應附繕本 )，上訴於
臺灣高等法院。
                                          書記官  張  淑  芬
中        華        民        國   九十二   年   四   月    三    日
附論罪科刑依據之法條：
刑法第二百十條、第二百十二條、第二百十六條、第三百三十九條第一項、第三百四
十九條第二項：
中華民國刑法第二百一十條
 (偽造變造私文書罪)
偽造、變造私文書，足以生損害於公眾或他人者，處五年以下有期徒刑。
中華民國刑法第二百一十二條
 (偽造變造特種文書罪)
偽造、變造護照、旅券、免許證、特許證及關於品行、能力服務或其他相
類之證書、介紹書，足以生損害於公眾或他人者，處一年以下有期徒刑、
拘役或三百元以下罰金。
中華民國刑法第二百一十六條
 (行使偽造變造或登載不實之文書罪)
行使第二百十條至第二百十五條之文書者，依偽造、變造文書或登載不實
事項或使登載不實事項之規定處斷。
中華民國刑法第三百三十九條
 (普通詐欺罪)
意圖為自己或第三人不法之所有，以詐術使人將本人或第三人之物交付者
，處五年以下有期徒刑、拘役或科或併科一千元以下罰金。
以前項方法得財產上不法之利益或使第三人得之者，亦同。
前二項之未遂犯罰之。
中華民國刑法第三百四十九條
收受贓物者，處三年以下有期徒刑、拘役或五百元以下罰金。
搬運、寄藏、故買贓物或為牙保者，處五年以下有期徒刑、拘役或科或併
科一千元以下罰金。
因贓物變得之財物，以贓物論。
附表一：被告故買及變造證件一覽表
┌─┬────┬──────┬──────┬──────┬──────┐
│編│被害人  │證件種類    │故買之時間  │被害人失竊之│已否變造    │
│號│        │            │            │時間        │            │
├─┼────┼──────┼──────┼──────┼──────┤
│一│丙○○  │國民身分證、│九十一年九月│於九十一年九│國民身分證及│
│  │        │重型機車駕駛│十一日某時  │月十一日中午│駕駛執照上之│
│  │        │執照、全民健│            │十二時許，在│照片已遭割下│
│  │        │康保險卡、機│            │桃園縣平鎮市│，尚未換貼照│
│  │        │車保險證、家│            │中山路一七五│，變造尚未完│
│  │        │樂福得益卡、│            │號旁失竊。  │成，尚屬未遂│
│  │        │富邦銀行信用│            │            │階段，不罰。│
│  │        │卡（卡號：54│            │            │其餘未變造。│
│  │        │00-0000-0000│            │            │            │
│  │        │-6100號）、 │            │            │            │
│  │        │金融卡各一張│            │            │            │
├─┼────┼──────┼──────┼──────┼──────┤
│二│許金本  │普通小汽車駕│同右        │於九十一年八│證件上之照片│
│  │  │駛執照一張  │            │月間上午某時│已割下，尚未│
│  │        │            │            │，在桃園縣桃│換貼，變造尚│
│  │        │            │            │園市○○○街│未完成，同右│
│  │        │            │            │四十三號前失│。          │
│  │        │            │            │竊。        │            │
├─┼────┼──────┼──────┼──────┼──────┤
│三│胡育佳  │國民身分證、│同右        │於九十一年七│國民身分證及│
│  │        │汽車駕駛執照│            │月十日一時許│汽車駕駛執照│
│  │        │、重型機車駕│            │，在桃園縣楊│已將原有照片│
│  │        │駛執照、保險│            │梅鎮○○路九│割下，換貼成│
│  │        │證各一張    │            │十九號前失竊│乙○○之照片│
│  │        │            │            │。          │，變造完成。│
│  │        │            │            │            │其餘未變造。│
├─┼────┼──────┼──────┼──────┼──────┤
│四│呂有彰  │汽車行車執照│同右        │於九十年九月│汽車駕駛執照│
│  │        │、保險證、汽│            │二十日，在桃│上原有照片已│
│  │        │車駕駛執照各│            │園縣中壢市後│割下，尚未換│
│  │        │一張        │            │寮路一處工地│貼，變造尚未│
│  │        │            │            │旁。        │完成，尚屬未│
│  │        │            │            │            │遂階段，不罰│
│  │        │            │            │            │。          │
├─┼────┼──────┼──────┼──────┼──────┤
│五│甲○○  │國民身分證一│九十一年十月│於九十一年十│證件上之原有│
│  │        │張          │二十八日某時│月二十四日二│照片已割下，│
│  │        │            │            │十一時許，在│換貼乙○○之│
│  │        │            │            │桃園縣中壢市│照片，變造完│
│  │        │            │            │龍岡路二月路│成。        │
│  │      │            │            │旁失竊。    │            │
├─┼────┼──────┼──────┼──────┼──────┤
│六│林伯榮  │國民身分證一│同右        │於九十一年九│未變造。    │
│  │        │張          │            │月十三日十時│            │
│  │        │            │            │許，桃園縣梅│            │
│  │        │            │            │鎮○○路上  │            │
├─┼────┼──────┼──────┼──────┼──────┤
│七│吳浤賓  │汽車行車執照│同右        │於九十一年十│重型機車及汽│
│  │        │、汽車保險證│            │月十五日二十│車駕駛執照上│
│  │        │、機車保險證│            │三時許，在桃│原有照片已割│
│  │        │全民健康保險│            │園縣龜山鄉大│下，尚未換貼│
│  │        │卡、機車行車│            │同路一四八號│，變造尚未完│
│  │        │執照、金融卡│            │前失竊。    │成，尚屬未遂│
│  │        │、重型機車駕│            │            │階段，不罰。│
│  │        │駛執照、汽車│            │            │其餘未變造。│
│  │        │駕駛執照各一│            │            │            │
│  │        │張          │            │            │            │
├─┼────┼──────┼──────┼──────┼──────┤
│八│孫玉涵  │國民身份證、│同右        │九十一年十月│未變造。    │
│  │        │重型機車駕駛│            │二十八日二十│            │
│  │        │執照各一張  │            │二時許，在桃│            │
│  │        │            │            │園縣中壢市龍│            │
│  │        │            │            │川五街路旁失│            │
│  │        │            │            │竊。        │            │
├─┼────┼──────┼──────┼──────┼──────┤
│九│黃啟民  │國民身分證一│同右        │不詳時地失竊│證件上原有之│
│  │        │張          │            │            │照片及補照的│
││        │            │            │            │期已割下，尚│
│  │        │            │            │            │未換貼照片及│
│  │        │            │            │            │書寫新的日期│
│  │        │            │            │            │，變造尚未完│
│  │        │            │            │            │成，尚屬未遂│
│  │        │            │            │            │階段，不罰。│
└─┴────┴──────┴──────┴──────┴──────┘
附表二：被告盜刷被害人丙○○之信用卡一覽表
┌─┬────┬──────┬──────┬──────┬──────┐
│編│刷卡時間│商店名稱    │刷卡地點    │刷卡金額及購│偽造之署名數│
│號│        │            │            │得商品（單位│量          │
│  │        │            │            │：新臺幣）  │            │
├─┼────┼──────┼──────┼──────┼──────┤
│一│九十一年│林王加油站  │桃園縣中壢市│五○○元之汽│二枚（含顧客│
│  │九月十一│            │新中北路二段│油          │存根聯及商店│
│  │日十三時│            │五號        │            │存根聯）    │
│  │許      │            │            │            │            │
├─┼────┼──────┼──────┼──────┼──────┤
│二│同右日十│桃園遠東百貨│桃園縣桃園市│二五○○元之│二枚（含顧客│
│  │三時三十│            │中山路九三九│衣服        │存根聯及商店│
│  │分許    │            │號          │            │存根聯）    │
├─┼────┼──────┼──────┼──────┼──────┤
│三│同右日十│金新興銀樓  │桃園縣中壢市│六四四○元之│二枚（含顧客│
│  │四時許  │            │中華路一段一│金手鍊      │存根聯及商店│
│  │        │            │七四號      │            │存根聯）    │
├─┼────┼──────┼──────┼──────┼──────┤
│四│同右日十│寶豐銀樓    │桃園縣中壢市│一○一五○元│二枚（含顧客│
│  │四時三十│            │中華路一段二│之金手鍊    │存根聯及商店│
│  │分許    │            │一○號      │            │存根聯）    │
├─┼────┼──────┼──────┼──────┼──────┤
│五│同右日不│不詳店名某加│桃園縣中壢市│汽油，但此筆│未簽名。    │
│  │詳時間  │油站        │環中東路附近│刷卡失敗，未│            │
│  │        │            │            │得逞。      │            │
├─┴────┴──────┴──────┴──────┴──────┤
│合計詐得財物之總價值為：一萬九千五百九十元整。                      │
│                                                                    │
└──────────────────────────────────┘


司法院資訊處製作；財團法人民間司法改革基金會備份。
